---
title: "Visualización de datos"
author: "Ronny A. Hernández Mora"
date: "6/29/2021"
output: html_document
---

```{r setup, include=FALSE}
knitr::opts_chunk$set(echo = TRUE)

library(dplyr)
library(ggplot2)
```

# Probar el paquete ggplot2

```{r}
ggplot(data = mpg, aes(x = displ, y = cyl)) +
  geom_point(color = "blue") +
  theme_light(base_size = 16)
```

## Ejercicios

1- Cambiar de color los puntos
2- cambiar de forma los puntos (que no sea circular)
3- Cambiar el tema del grafico
4- Cambiar los nombres de los ejes
5- Ponerle un titulo al grafico

# Graficar una variable continua

```{r}
ggplot(data = mpg, aes(x = displ)) +
  geom_histogram(bins = 6, fill = "#EB8646")
```

# Graficar una variable discreta

```{r}
ggplot(data = mpg, aes(x = class)) +
  geom_bar()
```

# Graficar dos variables x & y continuas

```{r}
grafico <- ggplot(data = mpg, aes(x = displ, y = cyl)) 

grafico + 
  geom_point()

grafico +
  geom_smooth()

grafico +
  geom_line()
```

# Hacer resumenes de datos y graficar

```{r}
mpg %>% 
  group_by(manufacturer) %>% 
  summarise(
    maximo_cilindraje = max(cyl)
  ) %>% 
  ggplot(aes(x = reorder(manufacturer, maximo_cilindraje),
             y = maximo_cilindraje)) +
  geom_col(fill = "#EA904F") +
  coord_flip() +
  labs(x = "Manufacturador",
       y = "Máximo cilindraje",
       title = "Máximos de cilindrajes por manufacturador",
       subtitle = "De acuerdo a datos en mpg",
       caption = "Curso ciencia de datos") +
  theme_minimal(base_size = 16)
```

## Grafico con tres variables

Agrupado por manufacturador, clase y cilindraje

```{r}
grafico_barras <- mpg %>% 
  group_by(manufacturer, class) %>% 
  summarise(
    promedio = mean(cyl),
    total = n()
  ) %>% 
  ggplot(aes(x = manufacturer, y = total, fill = class)) +
  geom_bar(stat = "identity", position = "stack") +
  scale_fill_viridis_d() +
  theme_bw() +
  theme(axis.text.x = element_text(angle = 45, h = 1)) +
  labs(x = "Manufacturador",
       y = "Total", 
       fill = "Clase")
```

## Extra: Gráficos interactivos

Con la librería `plotly` podemos de manera sencilla darle interactividad a 
nuestros gráficos construidos con `ggplot2`. Esto funcionará únicamente si
el output final del archivo `Rmd` es `html`

```{r}
# Interactividad con plotly
library(plotly)

ggplotly(grafico_barras)
```


