---
title: "Importar datos"
author: "Ronny Hernández Mora"
date: "6/16/2021"
output: html_document
---

```{r setup, include=FALSE}
knitr::opts_chunk$set(echo = TRUE)

# Paquetes
library(readr)
library(readxl)
library(dplyr)
library(janitor)
library(feather)
library(tictoc)
```

# Importar datos

```{r}
nombres <- read_csv("datos/nombres.csv") 
```

```{r}
comentario <- read_csv("datos/comentario.csv",
                       skip = 1)
```

```{r}
# Camino deseado
filas <- read_csv("datos/filas.csv")

# Caminos no deseados
# filas <- read_csv("/home/ronny/Desktop/filas.csv")
# filas <- read_csv("/home/ronny/Desktop/otra_carpeta/datos/filas.csv")
```

```{r}
encabezado <- read_csv("datos/encabezado.csv",
                       col_names = c("variable", "valores"))
```

```{r}
filas <- read_csv("datos/filas.csv")
```

# Importar datos Evaluacion docente UNA

Estos pueden ser datos pesados para leer. Proceder con precaución
```{r}
evaluacion <- read_xlsx("datos/Universidad Nacional Evaluación Desempeño Docente-Estudiantado.xlsx")
```

## Doma de datos

Uso de funciones del paquete `dplyr`
```{r}
# Sin usar el pipe
clean_names(iris)

# Asignando a objeto y usando pipe
iris_limpio <- iris %>% 
  clean_names()
```

```{r}
setosa <- iris_limpio %>% 
  filter(species  == "setosa")
```

```{r}
species <- iris_limpio %>% 
  select(species, sepal_length)
```

## Práctica

```{r}
## conjunto de datos con filtro de sepal_length mayor a 6 con unicamente
## columna de species y sepal_length

```

```{r}
una <- iris_limpio %>% 
  mutate(mi_nueva_columna = "UNA") %>% 
  mutate(suma_columnas = petal_width + sepal_width)
```

```{r}
iris_limpio %>% 
  select(species) %>% 
  distinct()
```

```{r}
agrupado <- iris_limpio %>% 
  group_by(species) %>% 
  summarise(
    promedio = mean(petal_width)
  )
```

## Exportar archivos

Una forma de exportar archivos en un formato que es más rápido para leer en
una sesión de R:

```{r}
write_feather(evaluacion, "datos/evaluacion.feather")
```

Comparación de tiempos leyendo los mismos datos pero en formato `.xlsx` y
en formato `.feather`
```{r}
tic()
evaluacion <- read_xlsx("datos/Universidad Nacional Evaluación Desempeño Docente-Estudiantado.xlsx")
toc()

tic()
evaluacion_feather <- read_feather("datos/evaluacion.feather")
toc()
```

